【裁判字號】    98,交簡上,91
【裁判日期】    980911
【裁判案由】    過失傷害
【裁判全文】
臺灣板橋地方法院刑事判決            98年度交簡上字第91號
上  訴  人  臺灣板橋地方法院檢察署檢察官
被      告  乙○○
上列上訴人因被告乙○○過失傷害案件，不服本院98年度交簡字
第1049 號 ，中華民國98年3 月27日日第一審刑事簡易判決（聲
請簡易判決處刑案號：臺灣板橋地方法院檢察署98年度調偵字第
281 號），提起上訴，本院管轄之第二審合議庭判決如下：
    主  文
上訴駁回。
    事  實
一、乙○○於民國97年4 月8 日上午欲騎乘車號6HF-662 號重型
    機車上路時，本應注意行車前應詳細檢查煞車裝置確實有效
    ，且無不能注意之情事，竟疏未注意而未檢查煞車裝置是否
    有效，即逕自騎乘該機車沿臺北縣五股鄉○○○路往五工六
    路方向行駛，迨於同日上午9 時30分許，途經五權三路4之2
    號前時，明知駕駛人應注意車前狀況，隨時採取必要之安全
    措施及行車時速不得超過50公里，而當時天氣係晴，有日間
    自然光線，為乾燥、無缺陷、無障礙物、視距良好之柏油路
    面，並無不能注意之情形，竟疏未注意及此，未查看前方有
    無行人穿越馬路，仍以時速50至60公里之速度向前行駛，適
    有行人甲○○違規未沿行人穿越道穿越道路，且未注意來車
    動態，逕沿五權三路單號往雙號方向行走穿越道路，乙○○
    見狀閃避不及，其所騎乘之機車車頭遂撞上甲○○之身體，
    致甲○○受有右側踝骨骨折、腰椎第一節壓迫性骨折、顱內
    硬腦膜下出血、背部挫傷等傷害。乙○○於肇事後，在未被
    有偵查犯罪職權之機關或公務員知悉前，不逃避接受裁判，
    留在現場，經警方據報前往現場處理時，即當場向處理警員
    承認為肇事人，因而接受裁判。
二、案經甲○○告訴由臺灣板橋地方法院檢察署檢察官偵查後聲
    請以簡易判決處刑。
    理  由
一、按被告以外之人（包括證人、鑑定人、告訴人、被害人及共
    同被告等）於審判外之陳述雖不符前4 條之規定，而經當事
    人於審判程序同意作為證據，法院審酌該言詞陳述或書面陳
    述作成時之情況，認為適當者，亦得為證據；當事人、代理
    人或辯護人於法院調查證據，知有第159 條第1 項不得為證
    據之情形，而未於言詞辯論終結前聲明異議者，視為有前項
    之同意，刑事訴訟法第159 條之5 定有明文。立法意旨在於
    傳聞證據未經當事人之反對詰問予以核實，原則上先予排除
    。惟若當事人已放棄反對詰問權，於審判程序中表明同意該
    等傳聞證據可作為證據；或於言詞辯論終結前未聲明異議，
    基於尊重當事人對傳聞證據之處分權，及證據資料愈豐富，
    愈有助於真實發見之理念，且強化言詞辯論主義，使訴訟程
    序得以順暢進行，上開傳聞證據亦均具有證據能力。本件被
    告乙○○及檢察官於言詞辯論終結前，均未就本院所認定犯
    罪事實而經調查採用之證據主張有刑事訴訟法第159 條第1
    項不得為證據之情形，本院復審酌各該證據作成時並無違法
    及證明力明顯過低之瑕疵等情況，認為適當，是本件所認定
    犯罪事實所採用之證據均有證據能力，合先敘明。
二、上揭犯罪事實，業據被告乙○○於本院審理時坦承不諱，並
    有告訴人甲○○於警詢時指述綦詳，亦於偵查中指訴歷歷，
    更以證人身分於偵查中經具結後證述無訛，並有臺北縣政府
    警察局蘆洲分局交通分隊製作之道路交通事故現場圖、道路
    交通事故調查報告表(一)、(二)各一件及現場暨車損照片共九幀
    、行政院國軍退除役官兵輔導委員會臺北榮民總醫院於97年
    9 月18日出具之甲○○之診斷證明書一件附卷可稽。按行車
    前應注意煞車裝置，須詳細檢查確實有效；汽車行駛時，駕
    駛人應注意車前狀況，並隨時採取必要之安全措施，道路交
    通安全規則第89條第1 項第1 款、第94條第3 項分別定有明
    文。且依前開道路交通調查報告表所載，當日天候係晴，有
    日間自然光線，為乾燥、無缺陷、無障礙物、視距良好之柏
    油路面，並無不能注意之情事，詎被告竟疏未注意而肇事，
    其應負過失罪責甚明，卷附之臺灣省臺北縣區車輛行車事故
    鑑定委員會97年11月19日北縣鑑字第971405號鑑定意見書認
    「乙○○駕駛普通重型機車，前煞失效仍繼續行駛，且違規
    超速行駛未充分注意車前狀況」為肇事原因，顯亦同此見解
    。而本件車禍致使告訴人甲○○受有右側踝骨骨折、腰椎第
    一節壓迫性骨折、顱內硬腦膜下出血、背部挫傷等傷害，已
    如前述，是被告之過失犯行與告訴人所受之傷害結果間，顯
    有相當因果關係。綜上，足認被告自白與事實相符，本件罪
    證明確，犯行洵堪認定。
三、核被告所為，係犯刑法第284 條第1 項前段過失傷害罪。又
    本件交通事故發生後，被告在有偵查犯罪職權之公務員查知
    其為犯人前，主動向據報到場處理之臺北縣政府警察局蘆洲
    分局交通分隊警員汪建宏陳述犯罪而接受裁判，有臺北縣政
    府警察局蘆洲分局道路交通事故肇事人自首情形記錄表附卷
    可參，是被告於其犯罪未發覺前，向現場處理警員自承犯罪
    之事實，並接受裁判，核與自首要件相符，依刑法第62條前
    段規定減輕其刑。原審依現存之證據，已足認定被告犯罪，
    經檢察官之聲請，不經通常審判程序，逕以簡易判決處刑，
    因依刑法第284 條第1 項前段、第62條前段、第41條第1 項
    前段，刑法施行法第1 條之1 等規定，並審酌被告並無前科
    ，有臺灣高等法院被告全國前案紀錄表一件在卷可按，素行
    尚稱良好，及本件車禍發生之過失程度、告訴人所受傷害非
    輕、尚未與告訴人達成民事和解等一切情狀，量處有期徒刑
    三月，如易科罰金，以新臺幣一千元折算一日，經核其認事
    用法，均無違誤，量刑亦屬適當。檢察官雖依告訴人甲○○
    具狀所請提起上訴，以告訴人除受有上開傷勢外，並有失眠
    、焦慮、頭痛、暈眩、腰酸背痛等後遺症，且無法繼續工作
    ，而被告迄今仍未與告訴人達成和解，顯見其犯後態度不佳
    ，未具悔意，原審量刑過輕等語，求為撤銷原判決，惟所指
    各項原審均已衡酌後始為刑度之量處，已如上述，況且依卷
    附之臺灣省臺北縣區車輛行車事故鑑定委員會97年11月19日
    北縣鑑字第971405號鑑定意見書併認「行人甲○○違規未沿
    行人穿越道路，且未注意來車動態」同為肇事原因，是告訴
    人於本件交通事故中亦同有疏失，亦屬灼然，至於告訴人於
    本院審理時直指被告所為應論以刑法第277 條第1 項之傷害
    罪、第185 條第1 項之妨害公眾往來安全罪云云，因乏其他
    積極證據相佐，始終未獲檢察官採憑而同其論點，本件因無
    舉出其他積極、具體確切之事證足供本院查究前開各節，其
    任意指摘刑之量定，洵非可採，提起上訴，為無理由，應予
    駁回。
據上論斷，應依刑事訴訟法第455 條之1 第1 項、第3 項、第36
8 條，判決如主文。
本案經檢察官劉仕國到庭執行職務
中    華    民    國    98    年    9     月    11    日
                    交通法庭    審判長法  官  張江澤
                                      法  官  劉景宜
                                      法  官  陳海寧
以上正本證明與原本無異。
不得上訴。
                                      書記官  梁宜庭
中    華    民    國    98    年    9     月    21    日
附錄本案論罪科刑法條全文：
刑法第284條
因過失傷害人者，處六月以下有期徒刑，拘役或五百元以下罰金
。致重傷者，處一年以下有期徒刑，拘役或五百元以下罰金。
從事業務之人，因業務上之過失傷害人者，處一年以下有期徒刑
、拘役或一千元以下罰金。致重傷者，處三年以下有期徒刑，拘
役或二千元以下罰金。


司法院資訊處製作；財團法人民間司法改革基金會備份。
